【裁判字號】    94,訴,2507
【裁判日期】    950906
【裁判案由】    發明專利申請
【裁判全文】
臺北高等行政法院判決
                                  94年度訴字第02507號
                              .
原      告  台達電子工業股份有限公司
代  表  人  甲○○（董事長）
訴訟代理人  戊○○
            乙○○
            丙○○
被      告  經濟部智慧財產局
代  表  人  蔡練生（局長）
訴訟代理人  丁○○
上列當事人間因發明專利申請事件，原告不服經濟部中華民國94
年6 月23日經訴字第09406130350 號訴願決定，提起行政訴訟，
本院判決如下：
    主  文
原告之訴駁回。
訴訟費用由原告負擔。
    事  實
一、事實概要：原告於民國（下同）91年11月8 日以「膜應力平
    衡鍍膜方法」向被告申請發明專利，經被告編為第00000000
    號審查，不予專利。原告不服，申請再審查，並於93年11月
    29日提出本案申請專利範圍修正本，經被告認該修正本並未
    超出申請時原說明書或圖式所揭露之範圍，本案乃依所提申
    復理由及修正本審查，於94年1 月14日以（94）智專三(一)
    02054 字第09420051000 號專利再審查核駁審定書為「本案
    應不予專利」之處分。原告不服，提起訴願，遭決定駁回，
    遂提起行政訴訟。
二、兩造聲明：
    (一)原告聲明：
      1.訴願決定及原處分均撤銷。
      2.被告應就第00000000號「膜應力平衡鍍膜方法」准予發
        明專利之行政處分。
      3.訴訟費用由被告負擔。
    (二)被告聲明：
      如主文所示。
三、兩造之爭點：
    本案是否有違專利法第22條第4 項進步性之規定，不符發明
    專利之要件？
    (一)原告主張：
      1.被告所提之引證1 至3 與本案之技術不屬於相關之技術
        領域，不適於用來作為核駁本案之依據。
        (1)在被告所為再審查核駁審定之理由中謂美國專利
          US0000000 （下稱引證1）已 揭示在基板兩面「塗佈
          相同SiO 膜材料」；美國專利US0000000 （下稱引證
          2）亦已明示基板兩面「塗佈相同膜材料」；又美國
          專利US0000000 （下稱引証3）已 明述可使用「鍍膜
          技術」將SiO 鍍於基板上；故本案所述內容所請乃為
          其所屬技術領域中具有通常知識者習知且習用者，不
          具進步性云云。
        (2)原告對前揭核駁理由之駁斥：
          針對前述核駁成立之理由，原告曾於訴願理由書中一
          一加以說明如下：
          就技術領域的關連性來說，本案屬於具有光學鍍膜
            之光學基板之技術領域，而引證1 至3 皆屬於液晶
            顯示器的技術領域，因此，引證1 至3 之液晶顯示
            器之上下基板與本案申請專利範圍所定義之具有光
            學鍍膜之光學基板仍有相當大的差異。
          就所欲解決之問題的關連性來說，本案所欲解決之
            問題為具有光學鍍膜之光學基板的兩側表面應力不
            平衡之問題，其係因在光學基板兩側表面之鍍膜種
            類與鍍膜厚度不同所造成。而引証1 所欲解決之問
            題為解決信號線反射外來光線的問題，引証2 所欲
            解決之問題為使用透明塑膠材料取代玻璃作為基板
            時所發生的問題，引証3 所欲解決之問題為液晶顯
            示器中之液晶材料的問題，由上述可知，引證1至3
            所欲解決之問題皆與液晶顯示器之上下基板之應力
            不平衡的問題沒有關聯，所以本案與引証1 至3所
            欲解決之問題根本不具有任何關聯性。
          不論就功能上或特性上之關聯來說，依據上述之欲
            解決之問題的關連性所討論的內容可知，本案與引
            証1 至3 之技術特徵完全不同，由此由各自技術特
            徵所帶來之功能與特性也不會相同。
          再者，就先前技術可預測申請專利之發明的合理程
            度來說，本案與引証1 至3 所欲解決之問題不同、
            技術特徵不同以及功能或特性上也不同。因此，實
            難由引証1至3來預測本案之技術特徵。
        (3)事實上，本案之技術領域依據93年5 月16日之發明公
          開公報所載，以國際專利分類檢索系統第7 版之分類
          為G02B1 ／12，係指「光學元件、系統或儀器」。然
          而，引證1 及引證2 之國際專利分類為G02F1 ／1343
          ，係指「用於控制光之強度、顏色、相位、偏振或方
          向之器件或裝置，如轉換，選通，調變或解調，上述
          器件或裝置之光學操作係利用改變器件或裝置之介質
          之光學性質予以修改者；用於上述操作之技術或工藝
          ；變頻；非線性光學；光學邏輯元件；光學類比／數
          位轉換器」，以及引證3 之國際專利分類為C09K19／
          00，係指「未列入其他類目之各種應用的材料」。以
          上附件共4 頁，已於本案準備程序當日（95年5 月12
          日）呈送庭上並轉交被告。雖說上述引證1 至3 皆為
          美國公告專利，各有對應之美國專利分類號，但是各
          引證之公告資料皆有對應技術領域之國際專利分類，
          故各引證之國際分類應可供作是否為相關技術領域之
          參考。被告由引證1 至3 涉及用於控制光之強度、顏
          色、相位、偏振或方向之器件或裝置以及應用的材料
          ，逕以先以認定本案與引證1 至3 均屬於「光學元件
          」技術領域。如此籠統認定，難謂本案與引證1 至3
          為相同技術範疇。是以，該引證1 至3 不可作為用來
          核駁本案之引證資料。原告除了在訴願理由書中詳細
          陳明本案與引證1 至3 係屬於不同技術之外，訴願決
          定書第3 頁第22行中所述「引證2 圖1 所示‧‧‧屬
          液晶顯示器之技術領域」云云，亦可知訴願委員同意
          引證2 為「液晶顯示器」之技術領域。然，習知認定
          液晶顯示器係屬「薄膜電晶體」之技術領域，如何能
          與本發明之「光學元件、系統或儀器」技術相關？
        (4)引證案1 （US0000000）不 適用來核駁本案之依據：
          被告於（95）智專三(一)02054 字第09520488520 號補
          充答辯書中指稱引證案1 「如圖9 所示以及第6 欄第
          43 行 起之說明文所述，在上、下基板之兩面各塗佈
          一層『二氧化矽』，以降低其『不均勻性』；該不均
          勻性即廣義的包含光學特性、熱漲冷縮、表面平坦度
          等『所有物性值之不均勻性』」。惟，經查閱引證案
          1 第6 欄第43行處之敘述文字翻譯應為「透明玻璃基
          板SUB1及SUB2的兩面以浸泡方法來塗覆氧化矽膜SIO
          」，此段文字並無未教示或暗示任何「降低其不均勻
          性」的技術特徵，更遑論藉由此一敘述達成降低廣義
          的「所有物性值之不均勻性」的效果。又，引證案1
          之發明名稱為「用於抗反射之液晶顯示器的結構」，
          且未提及本發明所欲達成之效果。因此，引證案1 不
          適於用來作為核駁本案之依據。
        (5)引證案2 （US0000000）不 適用來核駁本案之依據：
          被告於前開補充答辯書中指出引證案2 「如首頁圖
            示及摘要說明所述，在樹脂基板之兩側塗佈相同表
            層光學膜，以平衡基板兩面之『物性值』；又如第
            13欄Example 2 起之說明文所述，將SiO2光學膜濺
            鍍於基板兩側之方式也已被述明」。對此，原告茲
            將引證案二之摘要說明全文翻譯如下，且劃線處即
            被告於前開補充答辯理由書之附件所標示者：
            一種用於液晶顯示裝置之電極基板係以如下之次序
            之薄片所構成：一樹脂基板4 、一經硬化之塗層3
            、一經硬化之塗層2 以及一ITO 膜6。該樹脂基板
            4 包含一透明樹脂，由含有不低於20% 重量百分比
            之亞醯胺態單體單元的共聚物，該透明樹脂具有交
            聯結構以及不低於160 度C 且不高於200 度C 的玻
            璃轉換溫度，以及該樹脂基板4 的厚度為0.1 至
            0.8mm 。該經硬化之塗層3 係一經硬化之塗層，包
            含與環氧矽烷交聯之聚乙烯醇，該環氧矽烷係以
            R1SiX3之化學式表示，其中R1係一具有1 至10個碳
            原子且具有縮水甘油基之有機官能基，以及X 係一
            可水解之官能基。該經硬化之塗層2 係一含有微細
            二氧化矽顆粒之矽氧烷態的硬化塗層。該ITO 膜6
            係一具有顆粒狀表面之ITO 膜且其顆粒直徑不大於
            500nm ，該ITO 膜係在基板溫度不高於100 度C 時
            所形成，且厚度為15至500nm 。
          藉由以上翻譯可知，引證案2 之摘要說明僅提及樹
            脂基板兩側塗佈光學薄膜，完全未提及「以平衡基
            板兩面之『物性值』」的目的。又，引證案2 之第
            13欄Example 2 僅提及以濺鍍方式形成SiO2，亦未
            敘及任何「可達成應力平衡之目的」的文字。由於
            原告未能明確提及引證案2 何處載明本發明之技術
            特徵，因此，引證案2 不適於用來作為核駁本案之
            依據。
        (6)引證案3 （US0000000）不 適用來核駁本案之依據：
          被告於前開補充答辯書中指出引證案3 說明文第6欄
          第1 至24行所述揭示了光學元件基板上之有機高分子
          或無機光學膜之塗佈方法。惟，引證案3 上述說明並
          未教示或暗示本發明「達成光學元件膜應力平衡」之
          技術特徵。
        由於原告未能具體指明引證案1 至3 何處已揭示本案「
        基板之第二面鍍上至少一應力補償膜層以補償該第二面
        與第一面間膜厚度差異」以及「其中該應力補償膜係複
        數層高折射與低折射率薄膜層之組合」之重要技術特徵
        ，實已構成「理由不備」之情事，亦有違被告專利審查
        基準中「應於審定書充分敘明核駁理由」之規定。
      2.引證1 至3 並未揭露本案之技術特徵，熟悉此技藝之人
        亦無法由引証1至3之技術內容輕易思及本案之技術內容
        ：
        (1)本案之申請專利範圍第1-3、4-6及11-17項所定義者
          為光學基板的鍍膜方法，其中第1 、4 及11項為獨立
          項。在鍍膜方法之申請專利範圍中所定義之技術特徵
          包括在光學基板之第一面上鍍上光學薄膜，在與第一
          面相對側之光學基板第二面上鍍上應力補償膜，以補
          償光學基板之第一面與第二面之光學薄膜的厚度差異
          或是應力差異。本案申請專利範圍第7 、8-10、18及
          19項所定義者為光學元件的結構，其中第7 、8 、18
          及19項為獨立項。在光學元件的結構之申請專利範圍
          中所定義之技術特徵包括兩面各具有光學薄膜與應力
          補償膜之光學基板，其中應力補償膜之功用為補償光
          學基板兩面之光學薄膜的厚度差異或是應力差異。
        (2)惟從引證1 至3 之技術內容，與使用應力補償膜來補
          償光學基板兩面之光學薄膜的厚度差異或是應力差異
          是沒有關係的。因此，對於引証1 至3 與本案之申請
          專利範圍所定義之技術內容，實在是看不出來彼此間
          有任何相關聯的部份。
        (3)並且，分析引證1 之技術內容，並未提到基板兩面Si
          O 須加厚度控制或平衡，亦並未提及以補償膜厚之方
          式來達到應力平衡的效果。故其基板之上下兩面希望
          單以SiO 薄膜達成平衡應力的機率是十分低的，因此
          ，熟悉此技藝之人是很難由引証1 所揭示之液晶顯示
          器結構來構思出本案之技術內容。
        (4)引証2 之技術內容亦未提及基板兩面之薄膜須加厚度
          控制或平衡，更無提到以補償膜厚之方式來達到應力
          平衡的效果。因此，引証2 之塑膠基板上下兩面所承
          受之應力是幾乎不可能平衡的，故熟悉此技藝人是很
          難由引証2 所揭示之液晶顯示器的結構來構思出本案
          之技術內容。
        (5)再者，由引証3 之技術內容來看，其基板之上下兩面
          所覆蓋之膜層厚度與材質種類具有相當大差異之情況
          下，而且每一層薄膜皆有其特定之功能，卻沒有任何
          一層薄膜的功能是用來作為應力補償之用，故其基板
          之上下兩面所承受之應力是幾乎不可能平衡的。故熟
          悉此技藝人是很難由引証3 所揭露之液晶顯示器的結
          構來構思出本案之技術內容。
        (6)由此，引証1 至3 缺乏要讓基板兩面之應力平衡的任
          何明示或暗示，而且引証1 至3 也並未揭露與本案申
          請專利範圍技術有關之任何技術內容，因此，熟悉此
          技藝之人是無法由引証1 至3 所揭示之技術內容來輕
          易思及本案之技術內容，也就是本案相較於引證1 至
          3具有進步性。
        (7)本案「膜應力平衡鍍膜方法」之技術特徵在於將包含
          於光學基板之第一面鍍上至少一預定厚度之光學薄膜
          層，以及於基板之第二面鍍上至少一應力補償膜層以
          補償該第二面與第一面間膜厚度差異，其中該應力補
          償膜係負數層高折射與低折射率薄膜層之組合。
          被告一再提以引證1 及引證3 揭露「於基板二表面上
          鍍上相同SiO材料」之技術云云，忽略本案「基板之
          第二面鍍上至少一應力補償膜層以補償該第二面與第
          一面間膜厚度差異」以及「其中該應力補償膜係複數
          層高折射與低折射率薄膜層之組合」之重要技術特徵
          ，即認定「本案僅將「習知光學基板結構及方法」，
          以「解決應力」之解釋方法加以說明而已，不具進步
          性」。如此缺乏片面認定本案之技術，且又未具體指
          明引證1 至3 何處載明任何揭示本案所有技術特徵之
          文字，已構成「理由不備」之情事，亦有違被告專利
          審查基準中「應於審定書充分敘明核駁理由」之規定
          。
      3.訴願決定之荒繆點：
        對於原告所提訴願理由未詳加斟酌，訴願決定理由僅採
        片面之詞
        (1)訴願決定書中第3 頁第16行中所述「由引証1圖1 觀
          之，其已明顯顯示於『基板 (sub.) 』之兩側鍍上『
          SiO 膜』，此復為訴願人所自承」，應係訴願委員對
          於原告所提之訴願理由內容之誤解。原告於訴願理由
          中認為基板之兩側雖鍍有『SiO 膜』，唯由引証1 圖
          1所示結構，可以清楚看出在基板之上下兩面所覆蓋
          之薄膜的材質種類與厚度皆不同，而且每一層薄膜皆
          有其特定之功能，卻沒有任何一層薄膜的功能是用來
          做應力補償之用。須知，本發明係揭示一種「鍍膜方
          法」，而非一種「鍍膜種類」，況引證1 並未提到基
          板兩面SiO 須加厚度控制或平衡，亦並未提及以補償
          膜厚之方式來達到應力平衡的效果，故訴願決定理由
          中對於引証1與本案之差異，確係有所誤解。
        (2)訴願決定書中第3 頁第23行中所述「引証2 圖1 所示
          ，於『基板（4）』 兩側塗佈相同的『光學膜（2,3
          ）』，雖其進一步將該『光學基板』與其他『光學膜
          』疊層，以形成『液晶顯示器』，屬液晶顯示器之技
          術領域，仍不失其已揭露本案結構特徵之事實。」亦
          係訴願委員對於專利相關法規有所誤解之處。查我國
          發明專利審查基準2-3-20頁關於進步性之審查原則中
          所述：「技術內容的組合，在請求項的申請日（主張
          優先權者為優先權日），對於該發明所屬技術領域中
          具有通常知識者而言，必須是明顯（obvious）的情
          況下，始得為之。技術內容的組合對於該發明所屬技
          術領域中具有通常知識者是否明顯，應依下列事項決
          定之：(2)就技術領域而言，引證文件的技術內容是否
          屬於相關的技術領域。若兩技術分屬不相關的技術領
          域，通常其技術內容的組合並非明顯。」就技術領域
          的關連性來說，引証2 屬「液晶顯示器」之技術領域
          ，此復為訴願委員所自承，與本案屬於具有光學鍍膜
          之光學基板之技術領域並不相關，故被告與訴願決定
          以不相關之技術領域來核駁本案之進步性，實係有違
          背法令之嫌。
        (3)訴願決定書中第4 頁第1 行中所述「由引証3 說明書
          第6 欄所述『可使用「鍍膜技術」將SiO 等鍍於基板
          上』，可知『光學基板兩側鍍以相同應力特性材料』
          之技術，為習知且習用者。」訴願決定中以「可使用
          『鍍膜技術』將SiO 等鍍於基板上」，自行推導出「
          『光學基板兩側鍍以相同應力特性材料之技術』，為
          習知且習用者。」實令原告不服，檢視引証3 全文即
          可了解，在引証3 其基板之上下兩面所覆蓋之膜層厚
          度與材質種類具有相當大差異之情況下，雖每一層薄
          膜皆有其特定之功能，卻沒有任何一層薄膜的功能是
          用來作為應力補償之用，故其基板之上下兩面所承受
          之應力是幾乎不可能平衡的。故原告實在無法理解，
          訴願委員推導出『光學基板兩側鍍以相同應力特性材
          料之技術』之理由，究竟所為何來？！
      4.綜上所述，本案確實具有進步性，且充分符合發明專利
        要件，原處分及訴願決定實有撤銷並重為處分之必要，
        敬請鈞院撤銷原訴願決定及原處分，並予以本案發明專
        利之行政處分，以俾原告之權益。
    (二)被告主張：
      1.起訴理由強調本發明為「具有光學鍍膜之光學基板」；
        然本案所述「於光學基板二表面鍍有相同物性值薄膜」
        之結構及方法均為習知者，已揭示於引証案1 （US
        0000000）、引証案2 （US0000000）、 引証案3 （
        US0000000）；且本案所述技術領域以及引証案之技術
        領域，均屬於「光學元件」技術領域，明顯為相同技術
        範疇。
      2.起訴理由雖一再強調所欲解決之問題為「光學基板兩側
        表面應力不平衡問題」，然所述「光學基板二表面之鍍
        膜方法及結構」，均已見於引證案，為習知且習用者；
        本案原告僅將「習知光學基板結構及方法」，以「解決
        應力」之解釋方法加以說明，為由基礎物理學所顯而易
        知者，難謂具有進步性。
      3.又本案光學基板之「膜厚」及「材料」不同時會造成光
        線之折射、反射等缺失，乃顯而易知；而且引証案中亦
        有於基板二表面鍍上相同SiO 材料之光學膜的技術揭露
        ；本案僅將「習知光學基板結構及方法」，以「解決應
        力」之解釋方法加以說明而已，為由基礎物理學所顯而
        易知者，難謂具有進步性，其技術內容仍不符專利法之
        規定。
      4.引証案1US0000000，如圖9 所示及第6 欄第43行起之說
        明文所述，在上、下基板之兩面各塗佈一層「二氧化矽
        」，以降低其「不均勻性」；該不均勻性即廣義的包含
        光學特性、熱漲冷縮、表面平坦度等「所有物性值之不
        均勻性」；又引證案1 技術為應用於液晶顯示裝置，其
        係一種光學元件，故與本案之應用領域相同。
      5.引証案2 US0000000 ，如首頁圖示及摘要說明所述，在
        樹脂基板之兩側塗佈相同表層光學膜，以平衡基板兩面
        之「物性值」；又如第13欄Example 2 起之說明文所述
        ，將SiO2光學膜濺鍍於基板兩側之方式也已被述明；又
        引證案2 技術為應用於液晶顯示裝置，其係一種光學元
        件，與本案之應用領域相同。
      6.引証案3 US0000000 ，說明文第6 欄第1 至24行所述，
        光學元件基板上之有機高分子或無機光學膜之塗佈方法
        ，含括濺鍍、溶液塗佈等方式，與本案所述方式相同；
        又引證案3 技術為應用於液晶顯示裝置，其係一種光學
        元件，與本案之應用領域相同。
      7.原告於95年5 月26日提出行政訴訟補充說明理由，雖強
        調引証案之「分類」與本案分屬不同領域，惟如上所說
        明，其均屬於相同「光學元件」領域，因此前揭引證案
        1 至3 之引據並無不妥，本件訴訟補充說明無理由。
      8.而有關光學物質折射率之高低乃屬物質本身所具特性之
        一，不同物質自具有不同之折射率。本案雖主張鍍在光
        學基板上之「應力補償膜層」係複數層高折射率與低折
        射率薄膜層之組合，惟並未具體限定薄膜層之材質，形
        成任兩種薄膜層材即具高、低折射率之相對性；而被告
        所採引證案1（U.S.Patent N0.0000000）不僅揭露於基
        板SUB兩側所塗覆之薄膜材質，且其中之S10x膜即具低
        折射率之特性、ITO膜即具高折射率之特性，另POL亦具
        有其本身之折射率特性，乃於引證案2（U.S Patent
        NO.0000000）第13欄例2中亦有揭露該等具不同折射率
        膜層SI0x、IT0）之塗覆，故原告於主張所稱此為本案
        重要特徵之說實為其所屬技術領域中具有通常知識者依
        先前技術顯能輕易完成，本案當不具進步性。
      9.綜上所述，被告原處分並無違法，敬請駁回原告之訴。
    理  由
一、按凡利用自然法則之技術思想之創作，而可供產業上利用者
    ，得依法申請取得發明專利，固為專利法第21條及第22條第
    1 項所明定。惟其發明如「為其所屬技術領域中具有通常知
    識者，依申請前之先前技術所能輕易完成時」，仍不得依法
    申請取得發明專利，復為同法第22條第4 項所規定。
二、本件第00000000號「膜應力平衡鍍膜方法」發明專利申請案
    ，申請專利範圍共19項，其中第1 、4 、7 、8 、11、18、
    19項為獨立項，其他為附屬項。本案係至少包含於光學基板
    之第一面鍍上至少一預定厚度之光學薄膜層，以及於基板之
    第二面鍍上至少一應力補償膜層以補償該第二面與第一面間
    膜厚度差異，其中該應力補償膜層係複數層高折射與低折射
    率薄膜層之組合。案經被告審查略以，本案技術特徵在於將
    「具有相同應力特性」之膜材料塗佈於基板兩側，以抵消基
    板之應力；然此技術已見於西元1998年12月1 日公告之美國
    第0000000 號專利案（即引證1）、 西元1997年7 月8 日公
    告之美國第0000000 號專利案（即引證2）及 西元2001 年1
    月23日公告之美國第0000000B1 號專利案（即引證3），本
    案不具進步性；又本案申請專利範圍獨立項第1 、4 、11
    項及第7 、8 、18、19項，所述鍍膜方法及光學元件結構均
    為習知技術且易於完成者，不具進步性；附屬項第2 、3 、
    5 、6 、9 、10及12至17項，雖附加有其他範圍限制，然仍
    為具有通常知識者易於完成者，不具進步性；故本案所請與
    各引證案相較，為其所屬技術領域中具有通常知識者，依申
    請前之先前技術所能輕易完成者，不具進步性，乃為本案應
    不予專利之處分。原告不服，依序提起訴願及行政訴訟；兩
    造之主張各如事實欄所載，其爭點厥為本案是否有違專利法
    第22條第4 項進步性之規定，不符發明專利之要件？
三、經查，本案之特徵在於基板兩側鍍膜，用以解決光學基板兩
    側表面應力不平衡之問題。其所述於光學基板二表面鍍上厚
    度相同或近似薄膜，由引證1 圖1 觀之，顯示於「基板（
    sub. ）」 之兩側鍍上厚度相同之「SIO 膜」，確已揭示本
    案之結構特徵；雖引證1 進一步將該「光學基板（
    substrate）」與 其他「光學膜」疊層，以形成「液晶顯示
    器」，然仍包含基礎之「光學元件」，自難謂非同一技術領
    域；又於光學基板二面鍍上相同厚度及相同之材料，即能達
    到應力平衡，此為基本之物理學；本案原告僅將「習知光學
    基板結構及方法」，以「解決應力」之解釋方法加以說明而
    已，自難謂具有進步性。又由引證2 圖1 所示，於「基板（
    4）」 兩側塗佈相同的「光學膜（2,3）」 ，亦已揭露本案
    結構特徵。又本案雖主張鍍在光學基板上之「應力補償膜層
    」係複數層高折射率與低折射率薄膜層之組合，惟並未具體
    限定薄膜層之材質，形成任兩種薄膜層材即具高、低折射率
    之相對性；而引證1 揭露於基板SUB 兩側所塗覆之薄膜材質
    ，其中之S10x膜即具低折射率之特性、ITO 膜即具高折射率
    之特性，另POL 亦具有其本身之折射率特性；另於引證案2
    第13欄例2 中亦有揭露該等具不同折射率膜層（SI0x、IT0
    ）之塗覆；故原告主張「應力補償膜係複數層高折射與低折
    射率薄膜層之組合」，係本案之重要技術特徵，引證案未有
    揭露云云，亦非事實。是原告所訴，核不足採。
四、綜上所述，引證1 、2 確已揭露本案「於基板兩側鍍膜」技
    術及結構，且可解決應力不平衡問題。至於引證3 是否已揭
    露本案之技術及結構，已無庸再論。故本案為其所屬技術領
    域中具有通常知識者，依申請前之先前技術，所能輕易完成
    者，不具進步性。從而，被告所為本件應不予專利之處分，
    洵無違誤，訴願決定予以維持，亦無不合。原告訴請撤銷訴
    願決定及原處分，並命被告為准予本案專利之處分，均無理
    由，應予駁回。
據上論結，本件原告之訴為無理由，依行政訴訟法第98條第3 項
前段，判決如主文。
中    華    民    國    95    年     9    月    6     日
                    第二庭審判長法  官  徐  瑞  晃
                                法  官  蕭  惠  芳
                                法  官  李  得  灶
上為正本係照原本作成。
如不服本判決，應於送達後20日內向本院提出上訴狀並表明上訴
理由，如於本判決宣示後送達前提起上訴者，應於判決送達後20
日內補提上訴理由書（須按他造人數附繕本）。
中    華    民    國    95    年     9    月   14     日
                                書記官  陳  清  容


司法院資訊處製作；財團法人民間司法改革基金會備份。
